臺灣臺中地方法院民事判決　100年度訴字第1963號
原　　　告　樂高公寓大廈管理委員會
法定代理人　盛賢隆
被　　　告　總瑩建設股份有限公司
法定代理人　張廖貴裕
訴訟代理人　邱華南律師
　　　　　　林坤賢律師
上列當事人間損害賠償事件，本院於民國100年8月17日言詞辯論
終結，判決如下：
    主      文
原告之訴駁回。
訴訟費用由原告負擔。
    事實及理由
一、原告主張：
(一)樂高公寓大廈係由被告起造並販售，依其專業知識應知法定
    空地之產權為全體區分所有權人所共有，非經區分所有權人
    會議決議不得約定專用，且本大樓之法定空地尚未約定專用
    ，此部分為被告所不爭執，並有被告檢送予本管委會之著色
    平面圖及住戶契約書為證。惟被告為其不法意圖，於建造本
    大樓時將應屬全體區分所有權人共有共享之法定空地設計成
    非由特定出入口不得出入之非開放空間，為附加固定金屬圍
    籬之專屬花園綠地（如附件一平面圖右上角的三角形部分及
    左半部左上角接近梯形的部分，這兩個地方面積約為100平
    方公尺），此舉已侵害本大樓百餘住戶之權利。且其於販售
    建案之廣告上亦將上揭法定空地圖示以專屬一樓之花園綠地
    ，顯有誘使買方做成錯誤判斷而支付較為高額之價金，以致
    本大樓一樓住戶之權利亦受不法侵害。
(二)本大樓區分所有權人開會決議時，有決議不拆除，但請求建
    商賠償，理由為這是一樓的住戶跟建商買的，被告經理曾表
    示，如果這部分原告決議要拆除，被告會拆除，如果決議不
    拆除，被告會賠償原告新台幣（下同）30萬元作為拆除及回
    復原狀的工程費30萬元。
(三)本案之法定空地上金屬圍籬原應請被告去除並恢復原狀，惟
    此舉對本大樓一樓住戶反不利益，且被告之於住戶等消費者
    是為相對強勢之企業公司，更有其應負之社會責任，卻以其
    專業之法律知識及人力資源為侵害本大樓住戶之事由，依民
    法第184條規定，是以本案擬請求被告支付去除侵害及回復
    原狀之工程費30萬元以及懲罰性賠償金129萬元，以上合計
    159萬元。因被告拒不給付，為此狀請判決如訴之聲明，以
    維權益等語。並聲明：被告應賠償原告159萬元。
二、被告則以：
(一)原告主張被告構成侵權行為，依民法第184條規定請求損害
    賠償云云。唯查原告並非系爭土地之所有權人，故原告何種
    權利被侵害或被告如何構成侵權行為，原告並未說明；簡言
    之，原告之本案主張顯無理由。且被告並沒有答應要賠償原
    告30萬元，假如被告有答應，原告就不用提起本件訴訟等語
    。並聲明：原告之訴駁回。
三、得心證之理由：
(一)按依公寓大廈管理條例第3條第9款規定，管委會係由區分所
    有權人選任住戶若干人為管理委員所設立之組織，旨在執行
    「區分所有權人會議決議事項」及「公寓大廈管理維護事務
    」，於完成社團法人登記前，僅屬非法人團體，固無實體法
    上完全之權利能力。然現今社會生活中，以管委會之名義為
    交易者比比皆是。於民事訴訟法已有第40條第3項：「非法
    人之團體，設有代表人或管理人者，有當事人能力」規定之
    外，公寓大廈管理條例更於第38條第1項明文規定：「管理
    委員會有當事人能力」，明文承認管委會具有成為訴訟上當
    事人之資格，得以其名義起訴或被訴，就與其執行職務相關
    之民事紛爭享有訴訟實施權；並於同條例第6條第3項、第9
    條第4項、第14條第1項、第20條第2項、第12條、第22條第1
    項、第2項、第33條第3款但書，規定其於實體法上亦具享受
    特定權利、負擔特定義務之資格，賦與管委會就此類紛爭有
    其固有之訴訟實施權。故管委會倘基於規約約定或區分所有
    權人會議決議所為職務之執行致他人於損害，而應由區分所
    有權人負賠償責任時，其本身縱非侵權行為責任之權利義務
    歸屬主體，亦應認被害人得基於程序選擇權，並依上開同條
    例第38條第1項規定及訴訟擔當法理，選擇非以區分所有權
    人而以管委會為被告起訴請求，俾迅速而簡易確定私權並實
    現私權，避免當事人勞力、時間、費用及有限司法資源之不
    必要耗費。否則，公寓大廈管理條例規定管委會有當事人能
    力，即失其意義，當非立法本意（併參見本院五十年台上字
    第二七一九號判例意旨）。最高法院98年度台上字第790號
    判決意旨參照。且按當事人適格係指當事人就特定訴訟，有
    無得以自己名義為原告或被告之資格，於給付之訴，祗須主
    張自己有請求給付之請求權，對於其主張應為義務者提起，
    即為當事人適格。管理委員會就其職務於訴訟法上有為當事
    人訴訟之能力，而區分所有權人會議決議事項之執行、公寓
    大廈共有及共用部分之清潔、維護、修繕及一般改良為公寓
    大廈管理委員會之職務，公寓大管理條例第36條第1、2款有
    明文。本件原告主張其為樂高公寓大廈管理委員會，就其管
    理社區內之共有共用法定空地，對被告有侵權行為損害賠償
    之請求權，縱其主張之權利不存在，惟此僅為訴訟標的之法
    律關係要件存否之問題，並非關於當事人適格之要件有所欠
    缺，是被告抗辯本件原告非系爭土地之所有權人，顯無理由
    一節，尚無可採，要難遽認原告當事人適格要件有所欠缺，
    合先敘明。
(二)原告主張被告建造本大樓時將應屬全體區分所有權人共有共
    享之法定空地設計成非由特定出入口不得出入之非開放空間
    ，為附加固定金屬圍籬之專屬花園綠地，侵害大樓住戶之權
    利。且其於販售建案之廣告上亦將上揭法定空地圖示以專屬
    一樓之花園綠地，顯有誘使買方做成錯誤判斷而支付較為高
    額之價金，以致一樓住戶之權利亦受不法侵害，被告應支付
    去除侵害及回復原狀之工程費30萬元以及懲罰性賠償金129
    萬元等情，被告則以前詞置辯。按管理委員會應執行區分所
    有權人會議決議事項，公寓大管理條例第36條第1款定有明
    文，經查，原告主張附加固定金屬圍籬所在位置既位於區分
    所有權人共有共用部分，有照片、平面設計圖可稽，則上述
    金屬圍籬是否拆除，自得由原告社區區分所有權人會議決議
    行之。本件原告自承區分所有權人會議有決議「不」拆除上
    述金屬圍籬之事實（見本院卷第46頁反面），基此，區分所
    有權人會議既已決議不拆除，即無衍生所謂拆除或回復原狀
    所需工程費用可言，姑不論原告主張上開拆除費用數額是否
    可採，原告請求被告賠償該筆拆除費用，已非有據。再者，
    依原告所提現場照片所示（見本院卷第38、39頁），固有金
    屬圍籬設置其上，然依原告所提平面設計圖所示（見本院卷
    第4頁），並無有將該空地設計成非開放空間之情形，經對
    照廣告DM所示一樓平面配置參考圖所示（見本院卷第40頁）
    ，亦無金屬圍籬繪製其上，僅以植栽點綴示意，且依原告所
    提買賣契約書所示，業已於契約第3、4、11條中載明房屋出
    售面積、共用部分面積，並約定法定空地產權為全體區分所
    有權人共有及其使用方式由區分所有權人會議決定之（見本
    院卷第5、7頁），難認被告有為上開固定金屬圍籬之設計致
    侵害大樓住戶權利或誘使買方陷於錯誤之情事。
(三)按損害賠償之債，以有損害之發生及有責任原因之事實，並
    二者之間，有相當因果關係為成立要件。故原告所主張損害
    賠償之債，如不合於此項成立要件者，即難謂有損害賠償請
    求權存在，最高法院48年台上字第481號判例可資參照。查
    原告社區區分所有權人會議已決議不拆除上述金屬圍籬，原
    告亦未舉證證明被告有何侵害住戶權利之事實，業如前述，
    而就原告主張被告同意賠償原告30萬元作為拆除及回復原狀
    的工程費30萬元一節，業為被告所否認，所指工程費用30萬
    元及懲罰性賠償金129萬元依據為何，復未據原告舉證以實
    其說，是原告主張被告侵害大樓住戶權益，應負民法第184
    條第1項前段之侵權行為損害賠償責任云云，洵非有據。
四、從而，原告本於侵權行為法律關係，請求被告賠償159萬元
    ，為無理由，應予駁回。
五、本件事證已臻明確，兩造其餘主張及舉證，與本件判決結果
    尚不生影響，爰不逐一贅敘，併此敘明。
六、訴訟費用負擔之依據：民事訴訟法第78條。
中    華    民    國   100    年    9     月     7    日
                  民事第二庭    法  官  吳崇道
以上正本係照原本作成
如對本判決上訴，須於判決送達後20日內向本院提出上訴狀。如
委任律師提起上訴者，應一併繳納上訴審裁判費。
中    華    民    國   100    年    9     月     7    日
                                書記官